【裁判字號】    98,審事聲,103
【裁判日期】    981006
【裁判案由】    確定訴訟費用額
【裁判全文】
臺灣臺北地方法院民事裁定           98年度審事聲字第103號
異  議  人  風之暘傳播股份有限公司
                        號
法定代理人  丙○○
相  對  人  乙○○
            甲○○
上列當事人間聲請確定訴訟費用額事件，異議人對於民國98年6
月18日本院98年度審司聲字第121號裁定聲明異議，本院裁定如
下：
    主  文
異議駁回。
    理  由
一、本件異議意旨略以：按依民事訴訟法第77條之25第2項規定
    ，律師酬金為訴訟費用之一部，相對人等依民事訴訟法第91
    條聲請訴訟費用額之確定，應先向最高法院聲請確定律師酬
    金多少後，始得向第一審法院確定訴訟費用額，從而相對人
    未踐行此等程序前，即無從聲請確定訴訟費用額，原裁定未
    考量此點，實有違背法令之處。然查，本件訴訟為部分勝訴
    ，部份敗訴，故先由第三審法院酌定律師酬金後，始得依訴
    訟標的之比例來確定兩造應分擔之訴訟費用，相對人為向第
    三審法院確定律師酬金前，實無從聲請認定訴訟費用額之分
    擔，原裁定雖認定應由伊向最高法院聲請酌定律師酬金，但
    姑且不論究應由伊抑或相對人聲請酌定律師酬金，在未為確
    定第三審律師酬金前，原裁定依法不應確定訴訟費用額，從
    而原裁定應駁回相對人之聲請。再查，依發回後臺灣高等法
    院97年度重上更(一)第63號判決主文第二項「第二審及發回前
    第三審訴訟費用由上訴人負擔」，所以第二審訴訟費用應由
    相對人負擔，而非伊。綜上，爰請求撤銷原裁定，並駁回相
    對人之聲請云云。
二、按法院未於訴訟費用之裁判確定其費用額者，第一審受訴法
    院於該裁判有執行力後，應依聲請以裁定確定之。確定之訴
    訟費用額，應於裁定送達之翌日起，加給按法定利率計算之
    利息。民事訴訟法第91條第1項、第3項定有明文。再按各當
    事人一部勝訴、一部敗訴者，其訴訟費用，由法院酌量情形
    ，命兩造以比例分擔或命一造負擔，或命兩造各自負擔其支
    出之訴訟費用。原告撤回其訴者，訴訟費用由原告負擔。其
    於第一審言詞辯論終結前撤回者，得於撤回後三個月內聲請
    退還該審級所繳裁判費三分之二。同法第79條、第83條第1
    項亦有規定。次按，得列為訴訟費用之律師酬金，應由各審
    級法院依聲請或依職權，斟酌案情之繁簡、訴訟之結果及律
    師之勤惰，裁定其數額，並應限定其最高額。此觀民事訴訟
    法第77條之25、第466條之3第1項，司法院訂頒法院選任律
    師及第三審律師酬金核定支給標準第3條、第4條之規定自明
    。故聲請人第三審律師之酬金自應由第三審法院以裁定確定
    其數額後，方得將其支出之律師酬金作為訴訟費用（最高法
    院93年台抗字第632號裁定要旨可資參照）。經查：
（一）本件異議人與相對人乙○○、甲○○間請求盈餘分配事件
      ，經本院以93年度訴字第1656號判決相對人敗訴，並諭知
      訴訟費用由相對人負擔；嗣相對人不服提起上訴，經臺灣
      高等法院以95年度重上字第118號判決，判命異議人應給
      付甲○○新台幣（下同）1,588,359及自民國93年7月15日
      起至清償日止，按週年利率5％計算之利息；並應給付乙
      ○○4,588,359元及自93年10月25日起至清償日止，按週
      年利率5％計算之利息，其餘上訴駁回，並諭知第一、二
      審訴訟費用，由上訴人即相對人乙○○負擔32％，其餘由
      異議人負擔。嗣異議人不服提起上訴，經最高法院以97年
      度台上第626號判決原判決關於命異議人給付相對人甲○
      ○，及命異議人給付相對人乙○○之金額逾300萬元本息
      ，暨各該訴訟費用部分均廢棄，發回臺灣高等法院。其他
      上訴駁回。第三審訴訟費用關於駁回其他上訴部分，由上
      訴人即異議人負擔。發回部份經臺灣高等法院以97年度重
      上更(一)第63號判決相對人上訴駁回，第二審及發回前第三
      審訴訟費用由上訴人即相對人負擔。相對人不服再提起上
      訴，經最高法院以97年度台上字第2669號裁定駁回相對人
      上訴確定，並諭知第三審訴訟費用由上訴人即相對人負擔
      等情，業經本院依職權調閱上開案卷核閱屬實。
（二）相對人於第二審更審程序中就各請求1,588,359元本息部
      分，減縮為各1,559,606元本息，就該減縮部分而言，與
      撤回無異，故該部分所生之歷審訴訟費用11,187元，應由
      相對人負擔，其中異議人人預納之1,782元，應由聲請人
      賠償。又，相對人乙○○請求返還300萬元本息部分，於
      最高法院97年度台上字第626號判決確定，該部分之第一
      、二審訴訟費用即75,445元（按訴訟標的金額比例計算）
      應由異議人負擔。第三審訴訟費用雖亦應由異議人負擔，
      惟並非由相對人預納，故不列入計算。相對人請求各1,55
      9,606元本息部分，經最高法院97年度台上字第2669號裁
      定駁回聲請人上訴後，其請求於臺灣高等法院97年度重上
      更(一)字第63號判決確定，其發回前第三審訴訟費用（除第
      三審律師酬金外）即41,775元，應由相對人負擔。第一、
      二審訴訟費用雖亦應由異議人人負擔，惟並非由異議人預
      納，故不列入計算。茲就相等之額抵銷後，異議人尚應賠
      償相對人31,888元（75,445－1,782－41,775），經核並
      無違誤。
（三）至異議人主張相對人等依民事訴訟法第91條聲請訴訟費用
      額之確定，應先向最高法院聲請確定律師酬金多少後，始
      得向第一審法院確定訴訟費用額，從而相對人未踐行此等
      程序前，即無從聲請確定訴訟費用額云云，然查異議人就
      原裁定作成前，雖就第三審律師酬金部分以陳報狀陳報應
      另計律師酬金6萬元，並提出收據為證，惟異議人尚未依
      「法院選任律師及第三審律師酬金核定支給標準」第3條
      規定，聲請最高法院裁定其數額，最高法院亦尚未依該規
      定，職權裁定其數額，是原裁定既已表明訴訟費用額之計
      算，不包含第三審律師酬金，與前開最高法院裁定意旨並
      不相違，異議人遽以前開情詞指摘原裁定違背法令，於法
      無據，委無足取。惟異議人得於聲請最高法院裁定第三審
      律師酬金數額後，再向本院聲請以裁定確定該部分訴訟費
      用額，附此敘明。
（四）至異議人以發回後臺灣高等法院以97年度重上更(一)第63號
      判決主文以「第二審及發回前第三審訴訟費用由上訴人負
      擔」認第二審訴訟費用應由相對人負擔，而非異議人云云
      ，惟上開臺灣高等法院判決僅就發回部份即相對人請求各
      1,559,606元本息部分而為判決，相對人乙○○請求返還
      300萬元本息部分，於最高法院97年度台上字第626號判決
      確定，該部分之第一、二審訴訟費用，應按訴訟標的金額
      比例計算後由異議人負擔，已如前述，是異議人執以聲明
      異議，亦無理由。
（五）綜上所述，本件異議人應負擔之訴訟費用確定為31,888元
      ，應由異議人向本院繳納，並應依民事訴訟法第91條第3
      項規定，於本裁定送達之翌日起，加給按法定利率即年息
      5％計算之利息。原裁定計算確定異議人應向本院繳納之
      訴訟費用為31,888元，經核並無違誤。異議人聲明異議，
      為無理由，應予駁回。
四、依民事訴訟法第240條之4第3項，裁定如主文。
中    華    民    國    98    年    10    月    6     日
                  民事第六庭    法  官  黃柄縉
以上正本係照原本作成
如對本裁定抗告須於裁定送達後10日內向本院提出抗告狀，並繳
納抗告費新臺幣1,000元
中    華    民    國    98    年    10    月    6     日
                                書記官  洪仕萱


司法院資訊處製作；財團法人民間司法改革基金會備份。
